最　高　行　政　法　院　判　決　　　　　　　　　九十一年度判字第一九七○號
　　上　訴　人　乙○○
　　被 上訴 人　臺中縣太平市公所
　　代　表　人　甲○○
右當事人間因廢棄物清理法事件，上訴人對於中華民國九十年七月二十七日臺中高等
行政法院九十年度簡字第三一二四號判決，提起上訴。本院判決如左：
　　主  文
原判決廢棄，發回臺中高等行政法院。
　　理  由
本件上訴人主張：本件廢棄物清理法事件發生於八十九年十月六日，而被上訴人於九
十年三月二十八日始公告指定清除地區，依行政法基本原則之法規不溯及既往，本件
應不受處罰或欠缺處罰依據，原判決違背法令，所涉及之法律見解具有原則性，請求
廢棄原判決及原處分等語。
原審駁回上訴人在第一審之訴，係以：『一、按「本法所稱廢棄物，分左列二種：一
、一般廢棄物：垃圾、糞尿、動物屍體或其他非事業機構所產生足以污染環境衛生之
固體或液體廢棄物。．．．。」「本法所稱指定清除地區，謂執行機關基於環境衛生
需要，所公告指定之清除地區。」「本法所稱執行機關，為直轄巿政府環境保護局、
縣（巿）環境保護局及鄉（鎮、巿）公所。」「在指定清除地區內嚴禁有左列行為：
一、．．．拋棄紙屑．．．或其他一般廢棄物。．．．。」「有左列情形之一者，處
四百元以上一千五百元以下罰鍰。經通知限期改善，仍未遵行者，按日連續處罰：一
、．．．三、違反第十二條各款規定者。」分別為廢棄物清理法第二條第一項第一款
、第三條、第五條第一項、第十二條第一款、第二十三條第三款所明定。二、經查，
本件被告（即被上訴人，下同）稽查人員於八十九年十月六日在台中縣太平市○○路
五十九號對面，當場發現原告（即上訴人，下同）駕駛所有ＮＵ—７０６３號自用小
客車於該地點丟棄一般廢棄物，現場拍照存證之事實，有照片兩張在卷可稽。又台中
縣太平市公所依廢棄物清理法第三條及第七條規定，以九十年三月二十八日九○太市
清字第九二九二號公告該市「一般廢棄物指定清除地區」，公告事項為：「一、本市
指定清除地區為太平市全部區域。二、在指定清除地區不依廢棄物清理法第七條第一
款至第七款規定清除一般廢棄物者，或有第十二條所列各項污染環境之行為，將依同
法第二十三條規定處四百元以上一千五百元以下罰鍰，經通知限期改善，仍未遵行者
，按日連續處分。」等情，亦有該公告附卷足憑。是被告以原告違反廢棄物清理法第
十二條第一款規定之事證明確，依同法第二十三條第三款規定處以罰鍰新台幣四千五
百元（即銀元一千五百元），並無違誤，訴願決定予以維持，亦無不合。原告所為主
張，核無可採，其訴非有理由，應予駁回。並不經言詞辯論而為判決。』為由，駁回
上訴人在原審之訴，固非無見。
本院查：（一）、上訴人以本件違反廢棄物清理法事件發生於八十九年十月六日，而
被上訴人於九十年三月二十八日始公告指定清除地區，依行政法基本原則之法規不溯
及既往，本件應不受處罰或欠缺處罰依據，原判決違背法令等語，聲請許可上訴，因
其所涉及之法律見解具有原則性，自應許可，合先明。（二）、按法律明文規定授
權以行政命令指定施行地區者，被指定施行地區適用該法律者應以被授權機關所發布
之行政命令生效後所發生之事件為原則。又九十年十月二十四日修正公布前之廢棄物
清理法第三條規定：「本法所稱指定清除地區，謂執行機關基於環境衛生需要，所公
告指定之清除地區。」；同法第五條規定：「本法所稱執行機關，為直轄市政府環境
保護局、縣（市）環境保護局及鄉（鎮、市）公所。執行機關應設專責單位，辦理一
般廢棄物之回收、清除、處理及稽查工作。執行機關應負責規劃一般廢棄物回收、清
除、處理用地，並協同相關機關優先配合取得用地。前項一般廢棄物之回收、清除、
處理，在直轄市由直轄市政府環境保護局為之；在省轄市由省轄市環境保護局為之；
在縣由鄉（鎮、市）公所負責回收、清除，由縣環境保護局負責處理，必要時，縣得
授權鄉（鎮、市）執行處理工作。本法修正施行後五年內，縣環境保護局應依前項規
定完成一般廢棄物工作調整。但得於期限屆滿六個月前，報請中央主管機關同意後延
長之。第二項廢棄物回收項目及一般廢棄物分類方式，由中央主管機關定之。」；同
法第七條規定：「一般廢棄物，除應依左列規定清除外，其餘在指定清除地區以內者
，由執行機關清除之：一、土地或建築物與公共衛生有關者，由所有人、管理人或使
用人清除。二、與土地或建築物相連接之騎樓或人行道，由該土地或建築物所有人、
管理人或使用人清除。三、因特殊用途，使用道路或公共用地者，由使用人清除。四
、火災或其他災變發生後，經所有人拋棄遺留現場者，由建築物所有人或管理人清除
；無力清除者，由執行機關清除。五、建築物拆除後所遺留者，由原所有人、管理人
或使用人清除。六、家畜或家禽在道路或其他公共處所便溺者，由所有人或管理人清
除。七、化糞池之污物，由所有人、管理人或使用人清除。八、四公尺以內之公共巷
、衖路面及水溝，由相對戶或相鄰戶分別各半清除。九、道路之安全島、綠地、公園
及其他公共場所，由管理機構清除。」；同法第十二條規定：「在指定清除地區內嚴
禁有左列行為：一、隨地吐痰、檳榔汁、檳榔渣，拋棄紙屑、煙蒂、口香糖、瓜果或
其皮、核、汁、渣或其他一般廢棄物。二、污染地面、池溏、水溝、牆壁、樑柱、電
桿、樹木、道路、橋樑或其他土地定著物。三、於路旁、屋外或屋頂曝晒、堆置有礙
衛生整潔之物。四、自廢棄物清除、處理及貯存工具、設備或處所中、搜揀經廢棄之
物。五、拋置熱灰燼、危險化學物品或爆炸性物品於廢棄物貯存設備。六、棄置動物
屍體於廢棄物貯存設備以外處所。七、隨地便溺。八、於水溝棄置雜物。九、飼養禽
、畜有礙附近環境衛生。十、張貼或噴漆廣告污染定著物。十一、其他經主管機關公
告之污染環境行為。」；同法第二十三條規定：「有左列情形之一者，處四百元以上
一千五百元以下罰鍰。經通知限期改善，而仍未遵行者，按日連續處罰：一、不依第
七條第一款至第七款規定清除一般廢棄物者。二、一般廢棄物之清除、處理違反第八
條規定者。三、違反第十二條各款規定者。」。（三）、本件被上訴人所屬稽查人員
於八十九年十月六日在台中縣太平市○○路五十九號對面，當場發現上訴人駕駛其所
有ＮＵ—７０６３號自用小客車於該地點丟棄一般廢棄物；又被上訴人依九十年十月
二十四日修正公布前之廢棄物清理法第三條及第七條規定，以九十年三月二十八日九
○太市清字第九二九二號公告台中縣太平市「一般廢棄物指定清除地區」，公告事項
為：「一、本市指定清除地區為太平市全部區域。二、在指定清除地區不依廢棄物清
理法第七條第一款至第七款規定清除一般廢棄物者，或有第十二條所列各項污染環境
之行為，將依同法第二十三條規定處四百元以上一千五百元以下罰鍰，經通知限期改
善，仍未遵行者，按日連續處分。」等情，被上訴人以上訴人違反廢棄物清理法第十
二條第一款規定之事證明確，依同法第二十三條第三款規定處以罰鍰新台幣四千五百
元（即銀元一千五百元）。惟本件違反廢棄物清理法事件發生於八十九年十月六日，
地點在台中縣太平市○○路五十九號對面；則被上訴人於九十年三月二十八日依九十
年十月二十四日修正公布前之廢棄物清理法規定，遽爾以在本件廢棄物清理法事件發
生後始生效之指定清除地區公告為依據，處罰上訴人違反廢棄物清理法，自有未合。
上訴意旨指摘原判決違背法令，求予廢棄，非無理由，自應將原判決廢棄，發回原審
法院。
據上論結，本件上訴為有理由，依行政訴訟法第二百三十六條、第二百五十六條第一
項、第二百六十條第一項，判決如主文。
中　　華　　民　　國　　九十一　　　年　　　十　　　　月　　三十一　　　日
                    最 高 行 政 法 院  第 三 庭
                                審 判 長 法  官　　　葉　振　權
                                         法  官      林　茂　權
                                         法  官　　　吳　錦　龍
                                         法  官　　　劉　鑫　楨
                                         法  官　　　吳　明　鴻
右  正  本  證  明  與  原  本  無  異
　　　　　　　　　　　　　　　　　　　　 法院書記官　陳　盛　信
中　　華　　民　　國　　九十一　　　年　　　十　　　　月　　三十一　　　日
